臺灣高等法院交通事件裁定　　　　　　 96年度交抗字第202號
抗　告　人　甲○○
即受處分人
　　　　　　　　　　　樓之1
代　理　人　乙○○
上列抗告人即受處分人因違反道路交通管理處罰條例案件，不服
台灣台北地方法院，中華民國96年3月6日所為裁定（96年度交聲
字第57號），提起抗告，本院裁定如下：
    主  文
抗告駁回。
    理  由
一、按駕駛人駕駛汽車，應遵守道路交通標誌、標線、號誌之指
    示，道路交通安全規則第90條前段定有明文，又道路交通標
    誌標線號誌設置規則第206條第5款第1目規定「圓形紅燈」
    之行車管制號誌係表示禁止車輛通行，並不得超越停止線或
    進入路口。如汽車駕駛人，行經有燈光號誌管制之交岔路口
    闖紅燈者，處新臺幣（下同）1800元以上5400元以下罰鍰；
    又汽車駕駛人有第53條所規定之情形者，除依原條款處罰鍰
    外，並予記違規點數三點，道路交通管理處罰條例第53條第
    1項、第63條第1項第3款分別定有明文。
二、原裁定意旨：本件抗告人即受處分人甲○○於民國95年12月
    9 日上午9時35分，駕駛車牌號碼7Ｎ─5668號自用小客車，
    沿臺北市○○○路西向東方向行駛，行經臺北市○○○路、
    泰順街交岔路口，面對遵行方向之號誌係禁止車輛通行，不
    得超越停止線或進入路口之「圓形紅燈」行車管制號誌，竟
    未遵守該行車管制號誌之指示，駕車闖紅燈超越停止線行駛
    ，適為駕駛警用機車執行巡邏勤務之臺北市政府警察局大安
    分局和平東路派出所員警丙○○發現，隨後駕駛警用機車於
    臺北市○○○路○段二○八號前追及抗告人並予攔停，以抗
    告人有闖紅燈之違規行為掣單舉發。嗣抗告人於應到案日期
    前向原處分機關提出申訴，經原處分機關函請舉發單位調查
    結果，仍認抗告人有上述違規行為，原處分機關乃依道路交
    通管理處罰條例第53條第1項、第63條第1項第3款（原處分
    漏載款），及違反道路交通管理事件統一裁罰基準表等規定
    ，裁處抗告人罰鍰2700元，並記違規點數三點。原法院經調
    查後，依證人即舉發員警丙○○之證述及舉發違規單為佐，
    認定抗告人確實有上開交通違規之行為，原處分機關之處分
    ，核無違誤，聲明異議為無理由，予以駁回。
三、抗告意旨略以：
(一)、請求調閱監視錄影帶，原法院並未斟酌，僅以該員警即證人
    丙○○之舉發為憑，並無其他以攝影機或照相機等科學儀器
    保存當時情形之資料或積極證據可供審酌，難令人誠服。
(二)、本件交通抗告案件之事實發生於95年12月9日，上開證人係
    於96年2月2日始到庭作證，期間已有約2月又24日之久，且
    一般取締交通違規之警員，每日所為取締違規之件數常不只
    一件，人類之記憶及認知事務之過程往往並不精確，錯誤在
    所難免，況經過一段時日之後，證人丙○○對於本件違規事
    實是否仍能保有明確記憶即有疑問。
(三)、證人丙○○在原審出庭作證稱：在「第一時間」「三秒鐘」
    便隨後駕駛警用機車於臺北市○○○路○段208號前追及受
    處分人並予攔停。蓋和平東路一段208號就位於和平東路、
    泰順街交叉路口紅綠燈停止線旁，員警何須駕駛機車「追及
    」，並予「攔停」？
四、經查：
(一)、抗告人質疑證人丙○○於原審作證，指出其追到抗告人並將
    抗告人攔停之位置在和平東路一段208號前，惟該地點即係
    舉發人所稱抗告人闖紅燈之地點，不待於丙○○之追緝云云
    ，惟經本院傳喚證人丙○○到庭，其結證攔停抗告人之地點
    係在泰順街與和平東路交岔路口，沿和平東路之下一個紅綠
    燈口即追到等語（見本院訊問筆錄第3頁），且再稽以證人
    丙○○於原審作證，抗告人闖紅燈至我敲她車窗有5至7秒，
    且攔停之位置還沒到和平東路、新生南路，故依該證人所證
    ，其作證本意應非指出即在泰順街與和平東路交岔路口處即
    被攔停，從而證人丙○○到本院作證，再詳加確認係於泰順
    街與和平東路交岔路口之下一個路口被攔停，即屬真正。
(二)、且再稽以證人所述抗告人之車輛顏色係黑色之中華三菱休旅
    車，抗告人之代理人當庭對證人所述之車子顏色及車種，亦
    確認無訛，則證人亦無指認錯誤之情，況抗告人亦有在舉發
    違規單上簽名（此亦為代理人當庭坦承），若抗告人確未闖
    紅燈，抗告人當不會含冤任憑警員丙○○之舉發。至於抗告
    代理人所稱，警員對抗告人稱若未簽名，將加倍罰款云云。
    惟以現時個人人權高漲之時代，果真未有違規闖紅燈，諒亦
    不可能簽名於違規單上。況依道路交通管理處罰條例第60條
    第1項規定，汽車駕駛人，駕駛汽車有違反本條例之行為，
    經交通勤務警察或依法令執行交通稽查任務人員制止時，不
    聽制止或拒絕停車接受稽查而逃逸者，除按各該條規定處罰
    外，處新臺幣3千元以上6千元以下罰鍰。則抗告人既有闖紅
    燈之情，在當時若拒絕接受稽查逃逸，該法條亦有處罰鍰之
    明文規定，則舉發之警員若真有說出加倍處罰等語，亦非出
    於惡意為之，抗告人此部分抗辯非認有理由。再以證人丙○
    ○所證，抗告人當時係遇紅燈先停在第一個位置，之後緊接
    著再加速闖紅燈通過泰順街與和平東路交岔路口等情，果如
    抗告人所辯，其通過交岔路口當中，才轉換燈號為黃燈，此
    為汽車駕駛人行駛中常遇到之狀況，亦無特殊之處。則證人
    當不會無故堅詞誣指抗告人上揭遇紅燈先停一下，再闖過紅
    燈之證述，從而抗告人所辯，行進中才轉換為黃燈云云，亦
    難採信。
(三)、本件事實雖發生於95年12月9日，而該警員即證人丙○○係
    於96年2月2日始到庭作證，相距尚未逾2個月。而其於案發
    當時曾駕駛警用機車追及抗告人，並掣單舉發，且警員值勤
    中發生追及違規人而製單舉發之情，亦應不甚多見。顯見當
    時證人確係認定抗告人有闖紅燈之情事，且於庭上所述當時
    情形亦甚詳明，再衡諸證人丙○○之年紀、經驗，且依上情
    ，難其證述有何記憶不清之違誤。
(四)、參酌汽車駕駛人闖紅燈，如不能或不宜攔截掣單舉發者，尚
    得依道路交通管理處罰條例第七條之二及違反道路交通管理
    事件統一裁罰基準及處理細則第十一條規定所定程序逕行舉
    發即可，值勤警員非必追捕攔截，是以觀諸本件抗告人遭舉
    發員警於確認路口車輛及行人安全距離無虞之下，當場追及
    攔截等情，堪認員警並無誤認之情形。衡諸證人丙○○為執
    行勤務之警員，亦為目睹抗告人前開違規行為之原證人，而
    依其到庭所述抗告人之違規過程均甚詳實，並無瑕疵及違反
    經驗或論理法則之情形，且於本件卷存證據資料內並無任何
    積極證據足以證明證人所述虛偽，亦無足可顯信證人陳述不
    可採之品性證據或前科證據存在，自不得僅因證人為本件開
    單舉發抗告人之員警即否認其在訴訟上所具有之原證人資格
    及其證言之證明力，況證人與抗告人素不相識，並無仇隙，
    應無甘冒偽證重罪而設詞誣陷抗告人之理；且抗告人既未就
    執勤警員之舉發有何違誤提出相關證據以供調查，而依卷存
    證據資料亦無其他積極證據足資證明該員警有捏造事實違法
    取締之情事，則執勤警員本其維護交通秩序及安全之職責所
    為之上開舉發行為，應無違誤。當不待於另有路口之監視錄
    影照片，始能認定抗告人之違規事證，此部分所辯，亦不足
    採。
五、綜上所述，本件抗告人違規事實明確，堪以認定，原處分機
    關因此依道路交通管理處罰條例第53條、第63條第1項第3款
    及違反道路交通管理事件統一裁罰基準表規定，以抗告人駕
    駛該部車號汽車行經有燈光號誌管制之交岔路口闖紅燈，裁
    處抗告人罰鍰2700元，並予記違規點數三點，核無違誤。原
    法院據此駁回抗告人之聲明異議，於法亦無不合。本件抗告
    人抗告意旨所辯並不可採，其抗告核無理由，應予駁回。
據上論斷，應依道路交通管理處罰條例第89條，道路交通案件處
理辦法第26條，刑事訴訟法第412條，裁定如主文。
中　　華　　民　　國　　96　　年　　4 　　月　　16　　日
                  交通法庭審判長法　官　陳志洋
                                法  官  蔡聰明
                                法  官  林秀鳳
以上正本證明與原本無異。
不得再抗告。
                                書記官  耿鳳君
中　　華　　民　　國　　96　　年　　4 　　月　　17　　日
